【裁判字號】    96,交上易,366
【裁判日期】    970104
【裁判案由】    過失傷害
【裁判全文】
臺灣高等法院刑事判決               96年度交上易字第366號
上  訴  人  臺灣板橋地方法院檢察署檢察官
被      告  丙○○
上列上訴人因被告過失傷害案件，不服臺灣板橋地方法院96年度
交易字第312號，中華民國96年9月28日第一審判決（起訴案號：
臺灣板橋地方法院檢察署96年度偵字第11627號），提起上訴，
本院判決如下：
    主  文
原判決撤銷。
丙○○從事業務之人，因業務上之過失傷害人，處有期徒刑捌月
，減為有期徒刑肆月，如易科罰金，以新臺幣壹仟元折算壹日。
    事  實
一、丙○○以駕駛聯結車為其業務，為從事駕駛業務之人，於民
    國（下同）96年1月30日晚間8時17分許，駕駛車號955-AJ號
    營業貨運曳引車（聯結車），沿臺北縣泰山鄉○○路○段往
    中山路方向行駛，行經臺北縣泰山鄉○○路16號前，欲右轉
    進入巷內時，本應注意車前狀況，隨時採取必要之安全措施
    及轉彎車應讓直行車先行，而依當時天候佳、夜間有照明、
    路面乾燥、無缺陷、道路無障礙物、視距良好等良好行車之
    狀況，又無不能注意之情形，竟疏未注意及此，而貿然右轉
    ，適有甲○○因酒後注意意識相對減低，亦疏未注意車前狀
    況，騎乘車號LKT-056號重型機車後載乙○○，沿同向後方
    騎乘而至，兩車因閃避不及發生擦撞，致甲○○受有左側股
    骨、左側髖骨、左側脛骨開放性骨折及左手掌骨骨折之傷害
    ，乙○○則受有左側脛骨骨折、左側骨盆骨折及門齒脫落之
    傷害。
二、案經被害人甲○○、乙○○訴由臺灣板橋地方法院檢察署檢
    察官偵查起訴。
    理  由
甲、程序部分：
    本案相關卷證，公訴人與被告均未指摘有何不具證據能力之
    情形，亦未於言詞辯論終結前聲明異議，本院復核又無其他
    不適當之情形，爰認均有證據能力，合先敘明。
乙、實體部分：
一、訊據被告丙○○固承認有於上述時、地與告訴人甲○○間為
    發生交通事故之事實，惟供稱：我是轉彎車，遇到巷口不能
    進去，告訴人就撞過來，雙方都有錯，當時告訴人如不喝酒
    ，在我後面的車，看到我的車停在巷口，就會從我的左手邊
    過去，不會發生擦撞；他講的話都是亂講，我的車底下不是
    血跡，那是油我車子稍微有漏油，如是我撞他的話，我的保
    險桿應該不是這樣，巷口有一部小車子，使我的車沒有辦法
    右轉進入，我的車就停在那邊，不是我去撞他們；他們是從
    右邊要超我的車，我是停在那裡，他們可能是要超我的車，
    但沒有過去，才會導致我的保險桿那樣；當時我的車速是零
    ，一部重車要轉彎進巷口，一定要停車，不可能有他所稱的
    速度；我只知道我要右轉沒有辦法右轉，停在那裡，他撞上
    來等云云。
二、經查：
（一）被告丙○○於警詢供述：「我與普通重型機車附載一名乘
      客發生交通事故於96年1月30日20時20分左右，在新五路1
      段16號旁邊巷口發生交通事故；我駕車前沒有飲酒，測定
      值0.00 MG/L；我載砂石從臺北港出發往泰山鄉○○路大
      漢預拌混泥土下貨，車禍之前行駛於新五路最外車道往中
      山路方向要轉進新五路16號右邊的巷子，巷內是大漢預拌
      混泥土，車速接近於零，當地速限50公里；我要右轉進大
      漢的時候，發現巷子口有一輛自小客車擋住出入口，沒辦
      法轉進去，就停在現場，停的同時機車剛好撞到我車頭前
      方右邊的保險桿，機車翻倒滑出去撞到路邊人行道旁的凸
      出物，男生人倒在人行道上，女生人倒在出入口轎車旁，
      我立即打119和110；原先在最外車道，因為巷口有車子，
      所以將車往左邊切出後（只有切出一點點）就往巷子的方
      向右轉；對方機車新五路往中山路方向；我要右轉巷口之
      前，車頭已經到巷口，從後視鏡看見一輛機車在右後方約
      有3部拖車長的距離處，就看見機車行駛於外車道之外側
      ，我就立即停車，機車就擦撞我的車頭保險桿右邊，對方
      機車擦撞到我車子右邊方向燈及保險桿；正常行駛中，打
      方向燈減速慢慢進去，馬上停車，因為機車騎的太快；現
      場紅色掉落物是我右邊方向燈上之飾板，我沒有受傷，對
      方2人都受傷，傷勢不清楚，現場無監視器及目擊證人；
      我本人報案，救護車將傷者送署立臺北醫院」等情（見96
      年1月30日警詢筆錄）。據上被告所陳，肇事係被告右轉
      之際，其在後視鏡中看見約有3部拖車車長處之機車即呂
      某所騎乘者，並行駛於外側車道之外側，此部份與呂某、
      柯某所述相符，詳如後述。又被告所稱係慢慢的行駛進入
      ，因機車騎乘太快，馬上停車等，依此，係被告車輛慢行
      進入，機車先擦撞到右前保險桿後，被告發現呂某騎乘之
      機車擦撞後方始停車，此見之其右前車輪已經完整打向右
      邊，如此時已經停車，則機車即無從有擦撞到右前保險桿
      之可能，蓋右前車輪在後，保險桿在前之故，該右前車輪
      有遮斷之情形，此與保險桿向前掀開之情形，亦屬相符，
      是被告車輛明顯係仍是行進中，並非被告所稱係已呈現停
      止狀態。是被告所稱其右轉時車速接近於零，顯係未讓直
      行車先行而仍行進中，並非停止狀態，此與被告於原審供
      稱係靜止速度為零，而係靜止者有間，足悉被告於法院所
      供顯為避責，要無可採。再者，被告駕駛車輛體積噸位極
      其龐大，欲右轉巷道，自應謹慎行車，於必要時，仍應請
      助手引領交通，用以避免因大型車輛所生之死角，而肇致
      車禍事端，尤以右轉之際者，為甚，此屬駕駛大型車輛所
      為必要注意之事項，並無疑問。因知，被告原先欲轉入巷
      口，因見有車輛停於巷口，無從第一次即行轉入，先左切
      其後再右切，此見偵查卷第19頁照片足明，右切前因未盡
      其注意義務，仍徐行向右轉進，適有騎乘機車之呂某原以
      為可以安然通過，惟判斷錯誤逕行撞及被告已徐行向右轉
      進之右前保險桿，顯可認定。被告嗣於偵查供述：「我當
      時要右轉那條巷子要去大漢預拌混泥廠，我已在該廠1年
      多，當時行駛在外側車道要右轉，因為該巷弄很窄又上坡
      ，所以我一定要先停車再從新起步，而且我在該巷50 公
      尺前紅綠燈口有打右轉方向燈，後來發現巷口停有一臺自
      小客車，我車頭往右偏一點發現無法轉入巷內就停在巷口
      ，告訴人呂就從後方撞過來；呂車撞到我車右前保險桿，
      勾到後撞到安全島；我車速幾乎等於零」等語（見96年4
      月25日偵查筆錄），是被告當時係欲轉入巷口，緩慢行進
      ，與其在警詢中所陳並無不符。
（二）證人甲○○於警詢陳述：「我載乙○○與營業曳引車於96
      年1月30日19時50分左右，應該是在泰山鄉○○路○段16號
      宏昌汽車旁巷子口發生；我早上8點至9點在五股鄉○○路
      的國宅工地有喝保力達加啤酒，喝2杯白色塑膠杯約300CC
      ；我從五股工商路工地出發，要回土城的家，當時行駛於
      新五路外側車道靠進右邊的平面道路往中山路方向，車速
      40公里到50公里；我下班行經新五路接近中港南路時有發
      現對方車輛，當時對方車輛在對向車道靠近中央分隔島接
      近路口，我行駛過中港南路時有聽到左後方有砂石車加速
      的聲音，對方車輛行駛至我左邊時，我放慢機車速度，駛
      到水溝蓋上行駛，對方在離巷子口轉角不到2公尺的地方
      加速超車往我車禍現場的巷子行駛，新五路1段16號旁的
      巷子，機車因為距離車禍現場巷子口轉角不到1公尺，以
      致於閃避不及撞到，因為來不及煞車要撞到前，我有用手
      、腳擋車，撞到之後機車現場倒地，我人勾在車上右前輪
      後面旁邊靠近油箱的地方，拖行5、60公分對方車子就停
      止，我因為車輛行進間抖動所以又掉下來在我機車旁邊（
      機車前面），我老婆撞到之後反彈跌到人行道，人在我的
      右後方；發生車禍前有發現對方，在新五路、中港南路口
      有發現，有看見對方車輛迴轉過程，我的車頭撞到對方車
      頭右邊輪胎靠見油箱處，車損如同照片，撞擊後現場有無
      移動我不知道，撞到之後我有昏迷；正常行駛當中，放慢
      速度，機車往水溝蓋上行駛，因為對方車輛沒有打方向燈
      並且超車右轉；我左腳膝蓋關節粉碎性骨折段成三節、左
      手手掌粉碎及手指頭骨折，我老婆左腳骨折，尾椎骨折、
      牙齒掉壹顆」等語（見96年2月15日警詢筆錄）。由上甲○○陳述，被告在巷子口轉角不到2公尺之處加速超車往
      車禍現場新五路1段16號旁巷子，機車因為距離車禍現場
      巷子口轉角不到1公尺，閃避不及撞到，因為來不及煞車
      要撞到前，我有用手、腳擋車，撞到之後機車現場倒地等
      情，則呂某稱其時速約40 上下之譜，被告超車行進，在
      雙方之具有相對速度前進之情狀下，被告車速應當踰越60
      公里時速以上，否則無從超車，況呂某亦有開駕駛大貨車
      之經驗，其當知之甚稔，因認為此一部份之陳述與其於法
      院證述係被告車輛直接攔腰撞擊者，有顯著的不同。甲○○嗣於偵查證述：「我車原本在外車道慢速行駛，突然聽
      到左後方有催油門的聲音，是被告惡性超車，也沒打方向
      燈，被告超速後欲右轉進入巷內，但巷口停有一臺自小客
      車，所以被告無法轉彎完成，被告車頭右偏擦撞到我車，
      我車有向前偏行一段距離後才倒地；我車速約50公里，被
      告應有60公里以上等語（見96年4月25日偵查筆錄）。由
      此可析，證人警詢中稱，其係以時速40到50之間，此時則
      稱慢速行駛，先以係其避煞不及而撞上，後以被告車頭右
      偏撞到，二者迥異。然所陳因巷口停有一臺自小客車，所
      以被告無法轉彎完成，與被告所供則屬相符。本件應係被
      告第一次轉彎欲進入，因見巷口停放一輛汽車，無從轉入
      ，在此煞那間發生車禍事端。甲○○於原審證述：不是我
      撞到，而是被攔腰撞到，如果我是直接撞上去，血跡不可
      能呈現這樣；被告的撞擊點是在右側的保險桿、方向燈，
      燈殼掉了，我的機車左側全毀，那就是撞擊點；當時被告
      的車子是在行進的狀態，他從左後方超我們的車攔腰撞到
      我，他要右轉到巷口，是他的車子撞到我，我就偏離慢車
      道，撞到人行道，乙○○倒在我後面，車子在我們兩個人
      中間等情（見原審96年9月17 日審判筆錄），明確指陳並
      非其直接撞上去，核與其先前之陳述，並非相同，難認為
      是與事實相符；再者，以被告之右車前保險桿往前彎曲的
      情況暨被告車右前輪已經往右邊突出綜合觀察，係被告車
      輛仍緩慢的右轉行進，告訴人甲○○騎乘車輛欲搶先通過
      ，因判斷失誤，直接向前擦撞被告尚未將右輪向右打緊仍
      屬慢速欲入巷口時，被告未讓直行之機車，而該告訴人復
      因判斷失誤，未能完全通過遂直接以機車左側車身直接衝
      擊被告車輛之結果所造成，告訴人陳稱係被告之車輛直接
      攔腰撞擊一節，然若果係被告之車輛攔腰撞擊，則告訴人
      之機車毀損情節當非左側整面呈現由前往後延伸之擦痕，
      以及被告之車輛右前保險桿，亦不會有向前彎曲的狀況，
      且告訴人所稱撞擊一情，一者被告自後追撞，一者被告攔
      腰撞上等，並不相同，則其所述是否屬實，尚非無疑。
（三）證人乙○○於警詢陳述：「我坐甲○○之機車與丙○○所
      駕駛之營業貨運曳引車發生車禍，於96年1月30日20時30
      分，在泰山鄉○○路○段16號發生車禍，我們從五股鄉○○路出發要回土城市○○街的家，車禍發生那一瞬間我才
      知道有車子從左邊撞過來，被撞到之後我倒在車禍現場路
      口內，我醒過來時有印象的事，是我倒地現場有一攤血及
      機車油箱蓋子，安全帽及頭罩戴在頭上，我先生倒在我左
      前方，正確位置不知道」等語 (見96年2月15日警詢筆錄)
      。嗣申告時之陳述：96年1月30日晚上8時17分許，在泰山
      鄉○○路○段16號，丙○○駕駛營業貨運引車955-AJ，他
      要右轉進入小巷子，我先生騎摩托車載我要直行，他超車
      也沒打方向燈，結果就撞上了，我左腿骨斷掉，我先生膝
      蓋骨開放性骨折，手指也骨折，我們都有診斷證明書等等
      語（見96年2月26日偵查筆錄），直陳被告超車又無打方
      向燈，其先生騎機車直行結果就撞上了而受有傷害等情；
      又於偵查中具結證述：「96年1月30日晚間8時17分許，我
      先生騎乘車號LKT- 056號重型機車載我由台北縣泰山鄉○○○路方向直行，行經泰山鄉○○路○段16號時，被告超
      車從我們左後方撞上來，因而發生碰撞，我受有骨折等傷
      害」等語（見96年4月25日偵查筆錄）。又陳稱：「我們
      不是從後面撞被告，被告從我們後面超車追撞，我們有八
      大疑點，鑑定結果和事實有很大之出入，我們是無辜之被
      害人，我們完全沒有過失」等（見96年5月22日偵查筆錄
      ）。依此係稱呂某所騎乘之機車遭被被告從後面超車追撞
      。原審證述：「是砂石車從後面撞我們，當時我先生規矩
      的騎車在前面，砂石車在我們的左後方，超過我們要右轉
      到巷子口；我們是要直走，被告撞到我的左小腿，被告的
      保險桿攔腰撞到我們的機車，撞到之後我人倒在巷子口自
      小客車旁邊，我有沒有撞到自小客車我不知道，我先生倒
      在我的前面，機車在砂石車的前方；我先生騎過事發前面
      的一個路口時，有聽到後面有砂石車加速的聲音，我們已
      經騎到外側車道讓他，他還是撞上來」等情（見原審96年
      9 月17日審判筆錄）。由以上證人乙○○之證述，告訴人
      騎乘機車右側方向燈之損壞結果，係因擦撞被告車輛後向
      右偏離倒地所致使；另據被告車輛右前保險桿係向前翻，
      告訴人甲○○所騎乘機車又係整面的由前往後延伸之擦撞
      痕，二者對照，並不能確信係被告所駕駛車輛直接撞擊告
      訴人甲○○之機車所致；又依一般正常經驗之人，於早上
      7 點多時喝了2小杯保力達加啤酒，在工地經過一天的工
      作下來，應早已無任何酒精之反應，然於傍晚時分案發，
      以迄晚間10時11分許，經酒測結果還有酒精反應其值達
      0,11 mg/l，因認告訴人2人，就此所為證述，難認為與常
      情相合；再者，其證稱甲○○車速度都維持在40公里上下
      ，則被告以超車之方式而欲轉進巷口？是其所述之真實性
      ，深值懷疑。
（四）承據上述，被告與告訴人2人，並未就本案案發經過作出
      完整說明，僅各自敘述關於利己部分，然稽之如上所述被
      告暨證人之供、證述觀察，乃肇因於被告在右轉前未盡注
      意後方來車，迄至其直接右轉進入巷內時，發現該處停放
      一部自小客車，在此同時，呂某亦疏未盡其車前注意義務
      ，從右方加速前進，以為可以順利通過，然因判斷失誤，
      因而在本案案發巷口，而以機車左側車身與被告之右前保
      險桿部位以面之接觸擦及，被告所駕車輛則與呂某車身擦
      擊後，仍轉向右前移動些許距離方始停下，因致生呂某、
      柯某等人之傷害；換言之，被告駕車行為，有轉彎車未讓
      直行車先行，而與告訴人甲○○未注意車前注意義務，欲
      意搶行之行為致生交通事端，故呂某、柯某聲稱其完全無
      過失云云，當非是論。再者，承上所述，經交通事故鑑定
      機關之臺灣省臺北縣區車輛行車事故鑑定委員會函文所檢
      附北縣鑑字第960314號鑑定意見書認認被告駕駛營業半聯
      結車，轉彎車未讓直行車先行，與告訴人甲○○酒精濃度
      超過規定標準（依每小時酒精濃度衰減值0.08mg/l回推）
      駕駛普通重型機車，未注意車前狀況，同為肇事原因。與
      本院如上所為認定之基本要件事實結果，不生齟齬，均足
      為佐。是故就被告車輛保險桿前翻程度觀察，告訴人呂某
      騎乘機車車速甚快，否則當無如此巨大力量且高程度之前
      翻結果，若果呂某、柯某所稱係遭被告高速超車自左側攔
      腰撞擊，依據物理慣性動向而言，其滑行方向亦將有所不
      同，依據卷附照片顯示，則可判定呂某有於酒後騎乘機車
      ，原以為可以順利搶行通過，然因如上意識因素，對於其
      行進方向之車前注意義務之判斷錯誤所致生之結果。反之
      ，亦足認被告於本件車禍發生前，當有發現告訴人機車暨
      避免本件車禍發生之合理機會與可能，被告之有過失，甚
      明。此外，復有道路交通事故調查報告表（即現場圖）、
      道路交通事故調查報告表(一)、(二)，臺北縣政府警察局舉發
      違反道路交通管理事件通知單各乙份、現場照片24張，衛
      生署臺北醫院診斷證明書2紙，酒測測定紀錄，自首情形
      紀錄表等足佐。
三、按汽車行至無號誌之交岔路口，如同為直行車者，左方車應
    暫停讓右方車先行；轉彎車應讓直行車先行，道路交通安全
    規則規則第102 條第1 項第2 款亦定有明文。又按汽車行駛
    時，駕駛人應注意車前狀況及兩車併行之間隔，並隨時採取
    必要之安全措施，道路交通安全規則第94條第1項、第3項分
    別定有明文，此為汽車駕駛人駕駛汽車應盡之注意義務。本
    件被告駕車直行至上開交岔路口欲轉入巷口時，既疏未注意
    告訴人機車已自右方直行駛來之狀況，適有因飲酒意識較為
    減弱，而疏未採取減速或暫停之必要安全措施，試圖以搶行
    方式，以為可以順利通過，奈因判斷失誤，避煞不及而與被
    告所駕駛之車輛發生側碰；本件被告為轉彎車輛疏未依規定
    讓直行先行，因致引發本件車禍，為有過失，且該等過失行
    為與告訴人所受上開傷害之間，稽之告訴人所提診斷證明書
    查悉，顯有相當因果關係。又依卷附道路交通事故調查報告
    表所示，本件事故發生時，天候晴，夜間有照明，道路為柏
    油路面，路面乾燥，無缺陷，無障礙物，視距良好，當無不
    能注意之情事，倘被告行經上開路段，能體認禮讓之本意酌
    以讓直行車先行，以及告訴人之能十足注意車前狀況，與被
    告車保持安全間隔，同保駕駛禮讓之德行而未有搶行，應不
    致有此一事故之發生。此外，本件交通事故經告訴人柯某申
    請臺灣省臺北縣區車輛行車事故鑑定委員會鑑定結果，與本
    院認定亦無相異結論，有該鑑定委員會96年5月9日北縣鑑字
    第960314號鑑定意見書在卷可稽。綜上，被告雖於審理時翻
    異前供辯稱並無過失云云，稽之上述，所辯為無理由，至於
    告訴人即證人甲○○、乙○○所述，或為其個人意見，本院
    已審酌如上，附帶說明。綜上所述，本案事證已臻明確，被
    告犯行，足以認定。
四、查被告丙○○為聯結車司機，以載運貨物為業，係從事業務
    之人，核其所為，係犯刑法第284 條第2 項前段之業務過失
    傷害罪，其一過失行為，因致侵害2 個人身法益，應從一重
    處斷；被告於肇事後即停於現場等候，俟警方據報前往現場
    尚未發覺其犯罪之前，當場承認自身為肇事者等節，有臺北
    縣政府警察局新莊分局道路交通事故肇事人自首情形紀錄表
    1 份在卷足憑（見他字卷第29頁），堪認被告確有對於未發
    覺之上開犯罪自首而受裁判之情事，本院衡酌其仍留於現場
    ，並未驅車離去，而接受調查，爰依刑法第62條規定減輕其
    刑。至於告訴人呂某、柯某於96年9月27日提出變更起訴法
    條聲請以起訴法條業務過失傷害現申請改為殺人未遂。經查
    ：關於聲請變更法條部分，如上所述，本院認定如上，所陳
    應係誤會
    。
五、原審對被告論罪科刑，固非無見，然被告為從事駕駛業務之
    人，右轉進入巷內時，未注意車前狀況，轉彎車未讓直行車
    先行，致與告訴人機車發生擦撞，其過失情節不輕，且因而
    致甲○○受有左側股骨、左側髖骨、左側脛骨開放性骨折及
    左手掌骨骨折之傷害，乙○○則受有左側脛骨骨折、左側骨
    盆骨折及門齒脫落之傷害。參酌迄未達成和解，賠償被害人
    損害，以及被告前於78年間，亦有從事駕駛業務，因業務上
    之過失傷害人之前科，原審未審酌被告之業務過失傷害前科
    ，僅量處被告處有期徒刑四月，減為有期徒刑二月，量刑稍
    嫌過輕。公訴人提起上訴以：告訴人聲請，案發現場有路口
    監視錄影器可供調查，應可確實釐清被告與告訴人間之過失
    情節。雖告訴人於本案言詞辯論終結前未及表明另有上開事
    證可供調查，遲至本案判決宣示送達後始為此主張，於訴訟
    程序進行之順遂確有所悖，惟上開證據既與被告過失責任有
    關，且非無從或難以調查之證據，自有加以調查之必要云云
    。然查，檢察官曾就現場有無路口監視錄影器調查，並無結
    果（見96年他字第1831號卷第34頁），且本件已有道路交通
    事故調查報告表（即現場圖）、道路交通事故調查報告表(一)
    、(二)，臺北縣政府警察局舉發違反道路交通管理事件通知單
    各乙份、現場照片24張等可資認定肇事原因，核無再調查之
    必要。從而本件上訴並無理由，惟原判決既有可議，尚難維
    持，應予撤銷改判。爰審酌被告素行、前於78年間，有從事
    駕駛業務，因業務上之過失傷害人之前科，智識程度、過失
    情節，兼衡被害人所受傷勢，並被告駕車與告訴人甲○○騎
    乘機車間，互具過失情節輕重，暨被告犯罪後態度，然因與
    告訴人方面存有諸多不易化解之歧異之見，雙方迄未達成和
    解等一切情狀，量處如主文所示之刑。又本件被告所犯業務
    過失傷害罪，其犯罪時間係在96年4月24日前，合於中華民
    國九十六年罪犯減刑條例之減刑要件，合應依同條例第2條
    第1項第3款規定，減其宣告刑1/2，並諭知易科罰金之折算
    標準。
據上論斷，應依刑事訴訟法第369條第1項前段、第364條、第299
條第1項前段，刑法第284條第2項前段、第55條、第62條、第41
條第1項前段，刑法施行法第1條之1第1項、第2項前段，中華民
國96年罪犯減刑條例第2條第1項第3款、第7條、第9條，判決如
主文。
本案經檢察官呂文忠到庭執行職務。
中    華    民    國    97    年    1     月    4     日
                  刑事第十四庭  審判長法  官  陳志洋
                                      法  官  林秀鳳
                                      法  官  沈宜生
以上正本證明與原本無異。
不得上訴。
                                      書記官  陳雅加
中    華    民    國    97    年    1     月    8     日
附錄：本案論罪科刑法條全文
刑法第284條（過失傷害罪）
因過失傷害人者，處6 月以下有期徒刑、拘役或5 百元以下罰金
，致重傷者，處1 年以下有期徒刑、拘役或5 百元以下罰金。
從事業務之人，因業務上之過失傷害人者，處1 年以下有期徒刑
、拘役或1 千元以下罰金，致重傷者，處3 年以下有期徒刑、拘
役或2 千元以下罰金。


司法院資訊處製作；財團法人民間司法改革基金會備份。
